【裁判字號】    97,交訴,156
【裁判日期】    971226
【裁判案由】    偽造文書等
【裁判全文】
臺灣臺北地方法院刑事判決      九十七年度交訴字第一五六號
公  訴  人  臺灣臺北地方法院檢察署檢察官
被      告  甲○○
上列被告因偽造文書等案件，經檢察官提起公訴（九十七年度偵
字第二三一三五號），嗣被告於準備程序中就被訴事實為有罪之
陳述，經告以簡式審判之旨，並聽取當事人之意見後，經本院合
議庭裁定以簡式審判程序審理，本院判決如下：
    主  文
甲○○服用酒類，不能安全駕駛動力交通工具而駕駛，累犯，處
有期徒刑肆月，如易科罰金，以新臺幣壹仟元折算壹日；又行使
偽造私文書，足以生損害於公眾及他人，處有期徒刑肆月，如易
科罰金，以新臺幣壹仟元折算壹日，如附表所示偽造之乙○○署
押均沒收之。應執行有期徒刑陸月，如易科罰金，以新臺幣壹仟
元折算壹日，如附表所示偽造之乙○○署押均沒收之。
    事  實
一、甲○○於民國九十五年間因公共危險案件，經臺灣士林地方
    法院以九十五年度士交簡字第一七○七號判處有期徒刑二月
    確定，嗣依中華民國九十六年罪犯減刑條例減為有期徒刑一
    月，於九十六年九月六日易科罰金執行完畢，猶不知悔改，
    於九十七年八月十四日下午十時許至同日下午十一時許，在
    臺北市○○區○○街某卡拉ＯＫ店飲用高粱酒後，明知已飲
    酒過量，注意力、控制力及反應能力均顯然減低，業達不能
    安全駕駛動力交通工具之程度，猶於同日下午十一時許，駕
    駛車牌號碼七四三二—ＰＣ號自用小客車自該處出發，欲返
    回臺北縣新店市○○路四八九之一號十一樓住處，旋於同日
    下午十一時三十四分許，在臺北市○○區○○街底水門口，
    為警攔檢，經施以呼氣酒精濃度測試，測得其呼氣中所含酒
    精濃度達每公升○‧七五毫克，其為脫免所涉刑事責任，另
    基於行使偽造私文書之犯意，冒用其胞兄乙○○之身分，當
    場向警方虛報其姓名為乙○○，口述乙○○之年籍資料，並
    接續在稽查單、酒精濃度測試表、生理平衡檢測表、乙○○
    之口卡影本、調查筆錄、指紋卡片上偽造乙○○之署押（詳
    如附表編號一至六所示），又接續在臺北市政府警察局ＡＥ
    Ｘ○八一七三七號舉發違反道路交通管理事件通知單、臺北
    市政府警察局編號第0000000號舉發交通違規移置保
    管車輛通知單、逮捕告知本人通知書、逮捕告知親友通知書
    、權利告知書、夜間詢問同意書上偽造乙○○之署押（詳如
    附表編號七至十二所示），交付承辦警員而行使，用以表示
    收受上開通知、權利告知及同意夜間詢問，足以生損害於警
    察機關對違反道路交通管理處罰條例案件舉發之正確性及乙
    ○○本人。嗣臺北市政府警察局萬華分局將甲○○在該分局
    所捺印之指紋卡片送請內政部警政署刑事警察局鑑定，始查
    悉上情。
二、案經臺北市政府警察局萬華分局報請臺灣臺北地方法院檢察
    署檢察官偵查起訴。嗣經本院合議庭裁定改以簡式審判程序
    審理。
    理  由
一、訊據被告甲○○對於上揭事實坦承不諱（見本院卷第十九頁
    反面、第二十六頁），核與證人即被害人乙○○於偵查中結
    證之情節相符（見臺灣臺北地方法院檢察署九十七年度偵字
    第二三一三五號偵查卷第三十六頁），且被告於臺北市政府
    警察局萬華分局所捺印之指紋卡片，經該分局送請內政部警
    政署刑事警察局鑑定結果，與該局檔存被告之指紋相同，但
    年籍資料不符，此有該局九十七年九月二十二日刑紋字第○
    九七○一四一七七九號函在卷可稽（見同上第二三一三五號
    偵查卷第十頁至第十二頁），並有呼氣酒精濃度測定值表、
    測試觀察紀錄表、生理平衡檢測表、臺北市政府警察局ＡＥ
    Ｘ○八一七三七號舉發違反道路交通管理事件通知單、稽查
    單、乙○○之口卡影本、指紋卡片、逮捕通知書、權利告知
    書、夜間詢問同意書、本院公務電話紀錄附卷足憑（見同上
    第二三一三五號偵查卷第十一頁、第十六頁、第十八頁至第
    二十八頁、臺灣臺北地方法院檢察署九十七年度偵字第一八
    五七五號偵查卷影印卷第五頁至第八頁、第十頁至第十七頁
    、第三十三頁、本院卷第十二頁至第十四頁、第十頁）。查
    酒精對人體之影響程度，當呼氣酒精濃度達每公升○‧五毫
    克時，為輕到中度中毒，有反應較慢、感覺減低、影響駕駛
    等症狀；當呼氣酒精濃度達每公升○‧七五毫克時，將造成
    思考及個性行為改變等症狀，業經行政院國軍退除役官兵輔
    導委員會臺北榮民總醫院（八八）北總內字第二六八六八號
    函闡釋綦詳（見本院卷第二十七之一頁至第二十七之三頁）
    。被告飲酒後呼氣酒精濃度既已高達每公升○‧七五毫克，
    足認被告飲酒後，其注意力、控制力及反應能力均顯然減低
    ，已達不能安全駕駛動力交通工具之狀態。綜上，足見被告
    任意性自白核與事實相符，應堪採信。本案事證明確，被告
    服用酒類不能安全駕駛動力交通工具而駕駛，及行使偽造文
    書犯行，均堪認定，應予依法論科。
二、按刑法上偽造署押罪，係指單純偽造簽名、畫押而言，若在
    制式之書類上偽造他人簽名，已為一定意思表示，具有申請
    書或收據等類性質者，則係犯偽造文書罪（最高法院八十八
    年臺非字第一四六號判決參照）。次按在舉發違反道路交通
    管理事件通知單「收受通知聯者簽章」欄內偽簽他人姓名，
    自不待依據習慣或特約，單從形式上觀察，即足以知悉係表
    示由他人名義出具領收通知聯之證明，此與事先在印妥內容
    之收據上偽簽他人姓名之情形，無分軒輊，當然屬於刑法第
    二百十條所稱之私文書（最高法院八十三年臺上字第六六三
    一號判例意旨參照）。再按警方依刑事訴訟法第八十八條之
    一第四項、提審法第二條第一項等規定所製作之逮捕通知書
    ，記載被逮捕人何以遭逮捕或拘提等情，其通知本人聯或通
    知家屬聯如備有「收受人簽章」欄，由形式上觀察，於該欄
    內簽名及捺指印，即足表示由該姓名之人收受斯項通知書之
    證明。其後，將之交付警方，應成立刑法第二百十六條、第
    二百十條之行使偽造私文書罪（最高法院九十四年七月二十
    六日第十一次刑事庭會議決議參照）。被告於舉發違反道路
    交通管理事件通知單及舉發交通違規移置保管車輛通知單上
    偽造乙○○之署押，則表彰以乙○○名義出具領收通知聯之
    證明，核具一般收據之私文書性質，又於逮捕通知書、權利
    告知書、夜間詢問同意書上偽造乙○○之署押，從其形式上
    觀察，足以表示署名人知悉其於刑事訴訟法上之權利、受逮
    捕之原因及要否通知親友之意旨，及同意司法警察於夜間詢
    問，其復將該等文書持交承辦警員而加以行使，顯然對上開
    文書之內容有所主張，自足生損害於警察機關對違反道路交
    通管理處罰條例案件舉發之正確性及乙○○本人；至於被告
    於乙○○之口卡影本、調查筆錄、指紋卡片上偽造乙○○之
    署押，僅係單純偽造簽名、畫押，又稽查單、酒精濃度測試
    表及生理平衡檢測表，其製作權人為執勤警員，被告在其上
    簽名，僅係表明被測人為何人並對該測試結果無異議而已，
    並無表明為文書之用意而不具文書之性質（最高法院九十一
    年度臺上字第一八八四號判決參照）。核被告所為，係犯刑
    法第一百八十五條之三服用酒類不能安全駕駛動力交通工具
    而駕駛罪，及刑法第二百十六條、第二百十條行使偽造私文
    書罪。被告冒名應訊而先後在附表所示文件上偽造署押、行
    使偽造私文書之行為，其先後各舉動，係於密切接近之時、
    地實施，且係侵害同一之法益，各行為之獨立性極為薄弱，
    依一般社會健全觀念，在時間差距上，難以強行分開，無非
    係欲達同一逃避刑罰目的之接續動作，在主觀上顯係基於一
    貫之犯意，核屬接續犯之性質。被告偽造署押係偽造私文書
    之階段行為，偽造後復持以行使，其偽造私文書之低度行為
    為行使偽造私文書之高度行為所吸收，不另論罪。起訴書雖
    未就指紋卡片之偽造署押，及行使偽造舉發違反交通違規移
    置保管車輛通知單之私文書部分犯行於犯罪事實中敘明，惟
    該部分與已敘明之部分有接續犯之實質上一罪關係，均為起
    訴效力所及，且業據蒞庭檢察官於本院審理時當庭補充（見
    本院卷第二十四頁反面），本院自得併予審理。被告於九十
    五年間因公共危險案件，經臺灣士林地方法院以九十五年度
    士交簡字第一七○七號判處有期徒刑二月確定，嗣依中華民
    國九十六年罪犯減刑條例減為有期徒刑一月，於九十六年九
    月六日易科罰金執行完畢，有臺灣高等法院被告前案紀錄表
    在卷可佐（見本院卷第二十八頁至第三十頁），其前受徒刑
    之執行完畢，五年以內故意再犯本案有期徒刑以上之罪，為
    累犯，均應依刑法第四十七條第一項之規定加重其刑。爰審
    酌酒後駕車之危害及酒後不應駕車之觀念，已透過學校教育
    、政令宣導及各類媒體廣為介紹傳達各界週知多年，被告就
    此應有相當之認識，詎其明知飲酒致醉，不能安全駕駛，猶
    駕車上路，顯心存僥倖，並缺乏尊重其他用路人生命、財產
    安全之觀念，且為逃避刑責而冒用他人名義應訊，動機不佳
    ，惟其犯罪後尚能坦承犯行，兼衡其犯罪之目的、手段、智
    識程度、生活狀況、所生危害等一切情狀，分別量處如主文
    所示之刑，及均諭知易科罰金之折算標準，並定其應執行之
    刑，及諭知易科罰金之折算標準。如附表所示偽造之乙○○
    署押，不問屬於犯人與否，均應依刑法第二百十九條規定沒
    收之。
據上論斷，應依刑事訴訟法第二百七十三條之一第一項、第二百
九十九條第一項前段，刑法第一百八十五條之三、第二百十六條
、第二百十條、第四十七條第一項、第四十一條第一項前段、第
二項、第二百十九條，刑法施行法第一條之一第一項，判決如主
文。
本案經檢察官楊冀華到庭執行職務
中    華    民    國  九十七  年   十二   月  二十六  日
                          臺灣臺北地方法院刑事第七庭
                              法      官  孫萍萍
上正本證明與原本無異。
如不服本判決，應於收受送達後十日內向本院提出上訴書狀，並
應敘述具體理由；其未敘述上訴理由者，應於上訴期間屆滿後二
十日內向本院補提理由書（均須按他造當事人之人數附繕）「切
勿逕送上級法院」。
                              書  記  官  林義盛
中    華    民    國  九十七  年   十二   月  二十六  日
附錄本判決論罪科刑依據之法條：
附錄本判決論罪科刑依據之法條：
刑法第一百八十五條之三
服用毒品、麻醉藥品、酒類或其他相類之物，不能安全駕駛動力
交通工具而駕駛者，處一年以下有期徒刑、拘役或科或併科十五
萬元以下罰金。
刑法第二百十六條
行使第二百十條至第二百十五條之文書者，依偽造、變造文書或
登載不實事項或使登載不實事項之規定處斷。
刑法第二百十條
偽造、變造私文書，足以生損害於公眾或他人者，處五年以下有
期徒刑。


司法院資訊處製作；財團法人民間司法改革基金會備份。
